【裁判字號】    95,上訴,2731
【裁判日期】    951220
【裁判案由】    毒品危害防制條例
【裁判全文】
臺灣高等法院臺中分院刑事判決        95年度上訴字第2731號
上  訴  人  臺灣彰化地方法院檢察署檢察官
被      告  甲○○
上列上訴人因被告毒品危害防制條例案件，不服臺灣彰化地方法
院95年度訴字第937號中華民國95年9月29日第一審判決起訴案號
：臺灣彰化地方法院檢察署95年度毒偵字第1608號），提起上訴
，本院判決如下：
    主      文
上訴駁回。
    事實及理由
一、本案經本院審理結果，認第一審判決認事用法及量刑均無不
    當，應予維持，並引第一審判決書記載之事實、證據及理由
    。（如附件）
二、檢察官上訴意旨略以：被告另於九十五年八月一日上午七時
    許，在其住處施用毒品海洛因一次，經核與原審判決認定之
    犯行，在法律評價上各應屬包括一罪之集合犯，應併予審理
    等語。被告上訴意旨略以：伊係初犯，請求從輕判決等語。
三、本院查：
  (一)按刑法第56條連續犯之規定業於94年1月7日修正公布刪除，
    並於95年7月1日施行，而依新法對於上開反覆實施犯罪模式
    之對應處置，除合於「接續犯」或「包括一罪」之情形外，
    則僅能依數罪併罰之規定個別處斷。又連續數行為而犯同一
    之罪名，部分之數行為，發生在新法施行前者，新法施行後
    ，該部分適用最有利於行為人之法律，若其中部分之一行為
    或數行為，發生在新法施行後者，該部分不能論以連續犯（
    最高法院95年第8次刑事庭會議決議意旨參照 ）。而依最高
    法院86年台上字第3295號判例意旨，數行為於同時同地或密
    切接近之時地實施，侵害同一之法益，各行為之獨立性極為
    薄弱，依一般社會健全觀念，在時間差距上，難以強行分開
    ，在刑法評價上，以視為數個舉動之接續施行，合為包括之
    一行為予以評價，較為合理，方屬接續犯之範疇，足見「接
    續犯」之成立，係以時、空密接性為前提要件，即透過對於
    同一法益之同種類侵害行為繼續不間斷之實行，業已稀釋個
    別行為之獨立性，致使刑法評價時將之視為單一、整體之犯
    罪行為，以符合社會一般人對於行為概念之認知，並與行為
    人之犯罪目的相互結合；至於學理上「包括一罪」概念中，
    與施用毒品之犯罪型態較有關聯者，應屬「集合犯」之態樣
    ，此即依一般社會通念，特定犯罪行為具有反覆實施之特性
    ，立法者於制定刑罰法律之初，亦已認知該種行為類型之反
    覆性，而有意藉由法條中客觀構成要件之行為要素，涵括上
    開具有反覆實施特性之數個犯罪行為，仍僅接受一次刑法之
    評價為已足；然施用毒品犯罪，或為零星偶一之施用，或長
    期不間斷的反覆施用，均有其可能性，是自難認立法者於制
    定刑罰法律之初，已認知施用毒品行為必屬具反覆性之犯罪
    ，且有意藉由法條中客觀構成要件之行為要素，涵括上開具
    有反覆實施特性之數個犯罪行為。況實務上最高法院歷來僅
    將專以觸犯該等法條之罪，為其日常生活之職業者之常業犯
    ，認為其性質上屬多數行為之集合犯，在法律上將之擬制為
    一罪（即學理上稱之實質上一罪）（最高法院92年台上字51
    15號判決、92年台上字第4959號判決、93年台上字第3609號
    判決、94年台上字第4567號判決），而本次刑法修正既依據
    「刑罰公平原則」之考量，刪除有關連續犯之規定，並將含
    有連續犯性質之常業犯一併全數刪除（參見刑法修正草案總
    說明），則再以集合犯之概念評價多數施用毒品之行為，即
    有不當，因此，多次施用毒品犯罪之行為，當無論以「集合
    犯」之餘地，此時則應回歸一般刑法上行為單、複數之認定
    ，而予論罪科刑，較稱妥適。是檢察官認被告於九十五年八
    月一日施用毒品犯行與本案有一罪關係而請求併辦，自有誤
    會。
  (二)被告甲○○前於九十三年間，因連續施用第一級毒品案件，
    經法院判處有期徒刑八月確定，經送監執行，於九十四年四
    月二十三日縮刑期滿執行完畢。而其前因施用毒品案件，經
    送觀察、勒戒後，認無繼續施用毒品之傾向，於九十三年三
    月十八日執行完畢釋放，詎被告仍不知戒絕毒癮，再為本件
    犯行，本院認施用毒品，除戕害自身之健康、生命外，並已
    衍生危害家庭之不良後果，且損及社會、國家之整體利益，
    被告既曾施用毒品，經法院判處有期徒刑，並已執行完畢，
    尚不能深切體悟，自愛自重，猶不顧施用毒品對其個人、家
    庭及社會、國家所造成之危害及負累，而再犯之，難認其罪
    責係屬輕微，自應受相當之刑罰制裁，始符社會正義，參酌
    施用第一級毒品海洛因之法定刑為六月以上五年以下，原審
    審酌被告之素行、犯罪之動機、情節、所生危害及其他犯罪
    情節並犯後之態度等一切情狀，量處有期徒刑九月，量刑尚
    稱妥適，檢察官以上開理由提起上訴為無理由，被告於本院
    請求從輕判刑亦屬無據，應予駁回。
四、據上論斷，應依刑事訴訟法第三百六十八條、第三百七十三
    條，判決如主文。
本案經檢察官乙○○到庭執行職務。
中    華    民    國    95    年    12  月    20      日
            刑事第四庭  審判長法  官  洪  耀  宗
                              法  官  江  德  千
                              法  官  劉  登  俊
上列正本證明與原本無異。
如不服本判決應於收受送達後十日內向本院提出上訴書狀，其未
敘述上訴之理由者並得於提起上訴後十日內向本院補提理由書（
均須按他造當事人之人數附繕本）。
                              書記官  粘  銘  環
中    華    民    國    95    年  12  月    21        日
                                                      Ａ
附件
臺灣彰化地方法院刑事判決               95年度訴字第937號
公 訴 人    臺灣彰化地方法院檢察署檢察官
被    告    甲○○  男  29歲（民國○○年○月○○日生）
                    住彰化縣彰化市○○里○○○街23巷85號
                    （在押）
                    身分證統一編號：Ｚ000000000號
上列被告因違反毒品危害防制條例案件，經檢察官提起公訴（95
年度毒偵字第1608號），於本院準備程序中，被告就被訴事實為
有罪之陳述，經本院合議庭裁定改由法官一人依簡式審判程序審
理，並判決如下：
    主  文
甲○○連續施用第一級毒品，累犯，處有期徒刑玖月，扣案之第
一級毒品海洛因壹包（淨重零點貳肆公克），沒收銷燬之，注射
針筒壹支，沒收之。
    事  實
一、甲○○於民國九十三年間，因連續施用第一級毒品案件，經
    本院判處有期徒刑八月確定，經送監執行，於九十四年四月
    二十三日縮刑期滿執行完畢。而其前因施用毒品案件，經送
    觀察、勒戒後，認無繼續施用毒品之傾向，於九十三年三月
    十八日執行完畢釋放。竟仍不知悔改，復於前開觀察、勒戒
    執行完畢釋放後五年內，基於施用第一級毒品海洛因之概括
    犯意，自九十五年一、二月間某日起，至同年四月十三日止
    ，在彰化縣彰化市○○路○段五二七號前之車牌號碼八七六
    七－ＬＧ號自小客車內等地，以將海洛因摻水溶解後，再以
    針筒注射入手臂血管之方式，連續施用第一級毒品海洛因多
    次，施用頻率約為每二、三天施用一次。嗣為警查獲，並扣
    得第一級毒品海洛因一包（淨重零點二四公克），及其所有
    、供施用第一級毒品所用之注射針筒一支，始知悉上情。
二、案經彰化縣警察局彰化分局報告臺灣彰化地方法院檢察署檢
    察官偵查起訴。
    理  由
一、被告於準備程序中，就犯罪事實為有罪之陳述，且所犯係死
    刑、無期徒刑、最輕本刑為三年以上有期徒刑以外之罪，經
    本院合議庭依刑事訴訟法第二百七十三條之一第一項之規定
    ，裁定由法官一人獨任進行簡式審判程序，先此敘明。
二、證據名稱：
    （一）詮昕科技股份有限公司濫用藥物尿液檢驗報告一紙。
    （二）臺灣高等法院被告前案記錄表。
    （三）事實欄所載之扣案物。
    （四）法務部調查局鑑定通知書一紙。
    （五）被告自白。
三、移送併辦部分（臺灣彰化地方法院檢察署九十五年度毒偵字
    第三五一二號，臺灣臺中地方法院檢察署九十五年度毒偵字
    第三二四四號），認被告於九十五年七月九日、九十五年八
    月一日施用第一級毒品海洛因犯行，為起訴效力所及，移請
    本院併予審理。然連續數行為而犯同一之罪名，其中部分之
    一行為或數行為，發生在新法施行後者（九十五年七月一日
    ），該部分不能論以連續犯（最高法院九十五年度第八次刑
    事庭會議決議參照）。被告上開施用第一級毒品犯行，既發
    生於新法施行之後，參諸上開說明，即不能論以連續犯，從
    而與起訴部分並無裁判上一罪關係，本院無從併辦，應由檢
    察官另為適法之處理，附此敘明。
四、應適用之法條：刑事訴訟法第二百七十三條之一第一項、第
    二百九十九條第一項前段、第三百十條之二、第四百五十四
    條第一項，毒品危害防制條例第十條第一項、第十八條第一
    項前段，刑法第二條第一項前段、第三十八條第一項第二款
    、第十一條前段，修正前刑法第五十六條、第四十七條。
五、如不服本判決，自本判決送達之日起十日內，得提起上訴。
中    華    民    國    95    年    9    月    29    日
                  刑事第二庭         法  官    王昌鑫
以上正本證明與原本無異。
如不服本判決，應於判決送達後十日內向本院提出上訴狀 (須附
繕本 )。
中    華    民    國    95    年   10    月     3    日
                                     書記官    陳文俊
附錄本案論罪科刑法條全文：
毒品危害防制條例第10條
施用第一級毒品者，處 6 月以上 5 年以下有期徒刑。
施用第二級毒品者，處 3 年以下有期徒刑。
毒品危害防制條例第18條
查獲之第一、二級毒品及專供製造或施用第一、二級毒品之器具
，不問屬於犯人與否，均沒收銷燬之；查獲之第三、四級毒品及
製造或施用毒品之器具，無正當理由而擅自持有者，均沒入銷燬
之。但合於醫藥、研究或訓練之用者，得不予銷燬。
前項合於醫藥、研究或訓練用毒品或器具之管理辦法，由法務部
會同行政院衛生署定之。


司法院資訊處製作；財團法人民間司法改革基金會備份。
